臺灣板橋地方法院刑事判決　　　　　　　　　　　　九十一年度易字第二八八八號
　　公　訴　人　臺灣板橋地方法院檢察署檢察官
　　被　　　告　戊○○　女　五.
　　　　　　　　丙○○　女　三.
右列被告因傷害案件，經檢察官提起公訴（九十一年度偵字第一七五五八號），本院
判決如左：
    主  文
戊○○傷害人之身體，處拘役參拾日，如易科罰金，以參佰元折算壹日。
丙○○無罪。
    事  實
一、戊○○在台北縣中和市○○路五八八巷三十四號（一樓）開設幼稚園，因不滿該
    址四樓鄰居乙○○以幼稚園吵鬧為由而任意向下投擲器物，於民國九十一年七月
    十九日上午九時五十分許，前往四樓理論時，在上址四樓門口，基於傷害人身體
    之犯意，與乙○○拉扯推擠，致乙○○受有胸部、左腰部刮傷之傷害。
二、案經乙○○訴由台北縣政府警察局中和分局報告臺灣板橋地方法院檢察署檢察官
    偵查起訴。
    理  由
壹、有罪部分：
一、訊據被告戊○○就右揭犯罪事實坦承不諱，與告訴人乙○○指訴之情節互核大致
    相符，另經證人即在場四樓住戶丁○○（九十一年十一月二十九日訊問筆錄）、
    證人即首位到場處理之員警甲○○證述之情節（同前訊問筆錄）互核相符，並有
    乙○○診斷證明書一紙附卷足稽。足認被告戊○○前揭自白與事實相符，堪予採
    信。本件事證明確，被告犯行已堪認定，自應依法論科。
二、核被告戊○○所為，係犯刑法第二百七十七條第一項之傷害罪。爰審酌被告戊○○就鄰居間長久存在之爭執，未思理性解決，竟率而上樓爭吵，繼而對七旬老人
    為傷害之行為，其行可議，兼衡告訴人因此所受之傷害非重，及其犯後坦承犯行
    ，表示悔意，並願與告訴人和解，惟經告訴人拒絕等一切情狀，量處如主文所示
    之刑，以示警懲，並諭知易科罰金折算標準。
貳、無罪部分：
一、公訴意旨另以：被告丙○○於民國九十一年七月十九日上午九時五十分許，與被
    告戊○○共同前往四樓爭執，在上址四樓前，與被告戊○○基於傷害之犯意聯絡
    ，與乙○○拉扯推擠，致乙○○受有胸部、左腰部刮傷等傷害。因認被告丙○○
    亦係犯刑法第二百七十七條第一項之罪嫌。
二、按犯罪事實應依證據認定之，無證據不得推定其犯罪事實。又不能證明被告犯罪
    者，應諭知無罪之判決，刑事訴訟法第一百五十四條、第三百零一條第一項分別
    定有明文。次按刑事訴訟法上所謂認定犯罪事實之證據，係指足以認定被告確有
    犯罪行為之積極證據而言，該項證據自須適合於被告犯罪事實之認定，始得採為
    斷罪資料；如未能發現相當證據，或證據不足以證明，自不能以推測或擬制之方
    法，以為裁判之基礎。又告訴人之告訴係以使被告受刑事追訴為目的，其陳述是
    否與事實相符，仍應調查其他證據以資審認（參照最高法院五十二年台上字第一
    三００號判例），且為刑事訴訟法上證明之資料，無論其為直接證據或間接證據
    ，均須達於通常一般之人均不致於有所懷疑，而得確信其為真實之程度，始得據
    為有罪之認定，若其關於被告是否犯罪之證明未能達此程度，而有合理性懷疑之
    存在，致使無從形成有罪之確信，根據「罪證有疑，利於被告」之證據法則，即
    不得遽為不利於被告之認定（參照最高法院七十六年臺上字第四九八六號判例）
    。
三、本件公訴意旨認為被告丙○○有前揭犯行，無非以：訊據被告丙○○並不否認於
    上開時地與告訴人乙○○爭執、並拉扯推擠之事實，且右揭事實業據告訴人指訴
    甚詳，並有診斷證明書一紙附卷足稽，是被告所辯顯不足採。本件事證明確，被
    告犯嫌洵堪認定，為其論據。然訊據被告丙○○堅決否認有何傷害犯行，辯稱：
    當時雖在現場，但除於告訴人故將自己身上衣物剝除後，欲衝下樓時，經其攔阻
    時外，均未與告訴人為身體接觸等語。經查：
  (1)被告丙○○於偵訊中係稱：「乙○○出面後並與戊○○發生爭吵並拉扯，後來乙○○自己把衣服扯開要跑出來請鄰居看，我擋著乙○○不要讓她出來，因為會嚇
    壞小孩且不好看」，「（在擋乙○○時，是否有拉到她？）有碰到，但沒有拉她
    」等情（偵查卷三十四頁、三十四頁背面），與公訴意旨前揭所載，顯然不符，
    足見公訴意旨前揭被告丙○○自承拉扯推擠告訴人之認定，尚乏依據。
  (2)告訴人乙○○指訴稱：「因為被告他們經營幼稚園，吵到我的居家安寧，所以我
    當天就拿了一桶水往樓下灑，後來戊○○和丙○○她們一起上來，戊○○及丙○○各拿一頂我孫子的安全帽來打我家大門，也有打到我，因為我將門打開之後，
    戊○○抓住我的衣服，丙○○抓住我的頭髮，將我拉倒在地上，被告二人當時就
    拿安全帽打我」（九十一年十一月七日訊問筆錄），然衡情安全帽擊打應形成鈍
    器傷，依告訴人所受傷害為胸部、左脅部之刮傷，顯與安全帽擊打所可能受傷之
    情狀不同，再依告訴人身體受傷部位，亦與拉倒在地時可能碰觸受傷之位置有間
    ，且告訴人年逾七旬，受此重擊時，所受傷害勢將不僅於此，是告訴人自述所受
    傷害之情狀，與其所提出之驗傷證明，已非全然符合。
  (3)證人丁○○證稱：「我當時在家裡睡覺，睡夢中聽到有人在爭吵，所以就出外查
    看，就看到戊○○、丙○○、乙○○三人在三十四號四樓乙○○的家門口爭吵，
    內容大約是戊○○在說乙○○丟東西到他們下面的幼稚園，她們就拉拉扯扯，我
    看到戊○○和乙○○在拉扯，互相拉對方的衣服，我就進我自己家裡面打電話叫
    派出所的人過來處理，我打完電話之後再出來的時候，她們就沒有什麼在拉扯，
    我就叫戊○○到樓下，乙○○不服氣也到樓下去，當時乙○○的衣服並不整齊，
    有撕破裂的情形，應該是她們雙方在拉扯的時候所造成的」，「丙○○當時有在
    敲乙○○家的鐵門，是用安全帽在敲」，「原本我有勸他們鄰居之間不要爭執，
    當時丙○○並沒有參與拉扯，丙○○當時是站在乙○○的家門口，而乙○○及戊○○是在乙○○的家裡面拉扯，我是站在我家門口打開鐵門，就可以看到乙○○
    家裡的情形」，「（丙○○有無跟乙○○有肢體的接觸？）我沒有看到」。與告
    訴人所述之情形並不相同，然與同案被告戊○○所稱：僅有伊與乙○○拉扯，被
    告丙○○並未參與拉扯等情（九十一年十一月七日訊問筆錄）則屬相符。
  (4)證人甲○○證稱：「我當時接到勤務中心的指示，說該地發生糾紛，我就和另一
    名同事到場處理，我到場之後，乙○○、戊○○、丙○○她們就沒有打鬥，我到
    場的時候，是兩位被告和乙○○還在二樓樓梯間口角，口角的內容是雙方大聲的
    對吼，我還想瞭解是什麼事情，後來才知道住在一樓的被告上去告訴人四樓的住
    處找乙○○理論」。「當時乙○○是上半身赤裸，其他的人衣著整齊，當時乙○○上半身赤裸，但依當時現場目視並沒有看到傷，因為是女性所以我不好意思看
    得很仔細，但是當時叫乙○○穿上衣服，乙○○又扯掉」。是證人所證述乙○○
    不願穿衣之情節，與被告丙○○所稱告訴人有拉扯並剝除自身衣物之情節，亦屬
    相符。
    綜據前述，公訴意旨所舉被告丙○○之犯罪證據，仍屬不足。另經證人丁○○證
    稱被告丙○○確無與告訴人有肢體之接觸，應認被告丙○○所辯未與告訴人拉扯
    等節，應屬可信，又被告丙○○辯稱：「我確實沒有傷害告訴人，我是因為擔心
    我婆婆的安危，所以才會跟我婆婆一起上去，因為乙○○家裡有兩個成年的兒子
    ，我也不知道為什麼後來會發生衝突，我當時也很意外會發生這樣的衝突，是因
    為口角中才發生衝突的」（九十一年十二月十七日審判筆錄），亦無從認定其與
    被告戊○○就傷害犯行有犯意聯絡，其間有合理性懷疑之存在，致使無從形成被
    告有罪之確信，即不得遽為不利於被告之認定。此外，復查無其他積極證據足證
    被告丙○○有何公訴人所指之傷害犯行，不能證明其犯罪，自應依法諭知無罪之
    判決。
據上論斷，應依刑事訴訟法第二百九十九條第一項前段、第三百零一條第一項，刑法
第二百七十七條第一項、第四十一條第一項前段，罰金罰鍰提高標準條例第一條前段
、第二條，判決如主文。
本案經檢察官林俊峰到庭執行職務。
中      華      民      國    九十一    年    十二    月    三十一    日
                              臺灣板橋地方法院刑事第五庭
                                      法  官  王  偉  光
右正本證明與原本無異
如不服本判決應於送達後十日內向本院提出上訴狀
                                      書記官  陳  怡  君
中      華      民      國    九十二    年      一    月       二     日
附錄本案論罪科刑法條全文
中華民國刑法第二百七十七條
(普通傷害罪)
傷害人之身體或健康者，處三年以下有期徒刑、拘役或一千元以下罰金。
犯前項之罪因而致人於死者，處無期徒刑或七年以上有期徒刑；致重傷者
，處三年以上十年以下有期徒刑。
